【裁判字號】    98,交聲,3641
【裁判日期】    990312
【裁判案由】    交管條例聲異
【裁判全文】
臺灣板橋地方法院交通事件裁定        98年度交聲字第3641號
原處分機關  交通部公路總局臺北區監理所板橋監理站
異  議  人
即受處分人  甲○○
上列異議人因違反道路交通管理處罰條例案件，對於交通部公路
總局臺北區監理所板橋監理站於民國98年9 月25日以板監裁字裁
41-C00000000號違反道路交通管理事件裁決書所為之處分，聲明
異議，本院裁定如下：
    主  文
異議駁回。
    理  由
一、異議意旨略以：異議人於民國98年1 月11日上午10時52分許
    ，騎乘車牌號碼N5A-337 號重型機車，行經臺北縣樹林市○
    ○街與樹新路口時的交通號誌是黃燈，伊是搶黃燈，不是闖
    紅燈，故不服原處分，爰聲明異議，請求撤銷原處分云云。
二、按汽車駕駛人，行經有燈光號誌管制之交岔路口闖紅燈者，
    處新臺幣一千八百元以上五千四百元以下罰鍰，並記違規點
    數三點，道路交通管理處罰條例第53條第1 項、第63條第1
    項第3 款分別定有明文。
三、經查：本件異議人即受處分人甲○○於98年1 月11日上午10
    時52分許，騎乘車牌號碼N5A-337 號重型機車沿臺北縣樹林
    市○○路行駛，行經樹林市○○路與俊英街口，於管制燈號
    為紅燈時闖紅燈左轉俊英街，經臺北縣政府警察局樹林分局
    三多派出所警員鄭宇順當場掣單舉發，嗣異議人向原處分機
    關提出申訴，經原舉發機關於98年2 月10日以北縣警樹交裁
    字第0980003369號函覆「本案據舉發員警表示，其親眼目睹
    先生於違規時、地，騎乘N5A-337 號重機車有闖紅燈（紅燈
    左轉）違規之情事，遂依法攔查後依違反道路交通管理處罰
    條例第53條第1 項予以舉發並無不當之處，請儘速至應到案
    處所繳納罰鍰。至於先生陳述部分，據舉發員警表示當時本
    轄樹林市○○路號誌確已轉換為紅燈，並非先生陳述之黃燈
    ，併此敘明。」等語，嗣原處分機關於98年9 月25日以板監
    裁字裁41-C00000000號違反道路交通管理事件裁決書，依道
    路交通管理處罰條例第53條第1 項之規定，裁處汽車駕駛人
    即異議人罰鍰新臺幣一千八百元，並記違規點數三點，異議
    人於同日收受該裁決書後，於同日提起聲明異議等情，有上
    開裁決書、交通部公路總局臺北區監理所板橋監理站送達證
    書、申訴書、原舉發機關臺北縣政府警察局樹林分局98年2
    月10日北縣警樹交裁字第0980003369號函、臺北縣政府警察
    局98年1 月11日北縣警交字第C00000000 號舉發違反道路交
    通管理事件通知單（以下簡稱舉發通知單）等件影本附卷可
    稽。又舉發本件違規之臺北縣政府警察局樹林分局三多派出
    所警員鄭宇順到庭結證稱：當時我是在執行巡邏勤務，我到
    樹新、俊英街口，那是一個Ｔ字路口，我是在俊英街綠燈，
    異議人從樹新路左轉俊英街，我是綠燈，代表他那邊是紅燈
    ，所以我就攔停告發他。（問：你當時目光朝向該Ｔ字路口
    嗎？）是的，我當時往前看，我當時準備要左轉樹新路。（
    問：所以你當時是騎乘巡邏機車，正好經過那個路口？）對
    。（問：你有看到異議人騎機車左轉嗎？）有。（問：異議
    人騎著機車沿著樹新路要進入上開Ｔ字路口前，會有一個白
    色停止線，他騎機車越過該白色停止線時，你有無看到？）
    時間太久我忘記了。（問：你認為異議人當時闖紅燈的理由
    為何？）我這邊是綠燈，代表他那邊紅燈已經2 到3 秒鐘了
    ，我看到他轉過來，代表他是闖紅燈左轉。（問：你騎著巡
    邏機車沿著俊英街將要接近上開Ｔ字路口前時，你看到俊英
    街上的行車號誌為何？）綠燈。（問：你一看到行車號誌的
    時候就已經是綠燈了？還是本來是紅燈，後來變換為綠燈？
    ）我已經忘記了。（問：你見到異議人騎的機車正在左轉，
    當時你騎的巡邏機車已經進入上開T 字路口了嗎？還是還在
    俊英街上？）我有點忘記了。（問：異議人說他當時騎的機
    車進入上開Ｔ字路口時，是搶黃燈而不是闖紅燈，是否如此
    ？）不是。我那邊號誌是綠燈的話，樹新路上的異議人應該
    不可能才剛變為黃燈，樹新路上完全變為紅燈，俊英街上的
    綠燈才會亮，樹新路變成紅燈後到俊英街變為綠燈，這中間
    會有一點時間。（問：你看到異議人騎的機車正在左轉時，
    俊英街上已經綠燈多久了？）我忘記了。（問：你看到異議
    人騎的機車左轉時，你有無注意看到樹新路上的行車號誌為
    何？還是你只有看到俊英街上的行車號誌為綠燈？）我是注
    意看到俊英街上的行車號誌為綠燈，所以判斷樹新路上的號
    誌應該是紅燈等語（見本院98年12月8 日訊問筆錄），並有
    證人鄭宇順當庭繪製之現場圖一張附卷可佐。徵諸證人鄭宇
    順為依法執行交通勤務之警員，與異議人素不相識，亦無仇
    隙，則證人自無甘冒自身觸犯偽證罪而為不實陳述之理，其
    證詞應可採信。又按交通警員掣單舉發違反道路交通管理處
    罰條例所列之違規事實，本質上為行政處分，係公務員基於
    職務上權力，依法就特定之具體事件所為具有公法上效果之
    單方行政行為，基於公務員為公法上行為具有公信力之原則
    ，該行政處分當可被推定為真正，其據以依法處分之事實認
    定亦為真正無誤。本此公信原則，立法者以道路交通管理處
    罰條例第92條之授權，賦予行政機關制定違反道路交通管理
    事件統一裁罰基準及處理細則，使勤務警員得當機處分以達
    其維護交通秩序、安全之行政目的，否則國家行政勢必窒礙
    難行。至證人鄭宇順於本院訊問時雖就舉發經過之細節諸如
    有無見到異議人越過白色停止線、其見到異議人時其是否已
    進入Ｔ字路口等，表示已忘記，然證人於本院作證時，距舉
    發當時時間約有11個月之久，員警所執行之勤務繁雜，人之
    記憶本屬有限，證人未能清楚回憶當日舉發過程之每一細節
    ，亦屬常事，要不能僅據此即認證人之證言非實在。又異議
    人僅空言泛稱其無上開違規之情，對於其主張舉發有誤未能
    提出相關事證以供調查，本院經查亦無任何證據足資證明員
    警有捏造事實違法取締之情事，則值勤員警本其維護交通秩
    序、安全職責所為之舉發，自應受到合法、正確之推定。從
    而，異議人於上開時、地騎乘機車行經有燈光號誌管制之交
    岔路口闖紅燈之違規事實，洵堪認定，原處分機關據以援引
    前開規定，裁處異議人即受處分人罰鍰新臺幣一千八百元，
    並記違規點數三點，於法並無違誤，本件異議為無理由，應
    予駁回。
據上論斷，應依道路交通管理處罰條例第87條第2 項，道路交通
案件處理辦法第19條，裁定如主文。
中    華    民    國    99    年    3     月    12    日
                        交通法庭  法  官  戴嘉清
以上正本證明與原本無異。
如不服本裁定應於送達後5 日內向本院提出抗告狀。
                                  書記官  廖貞音
中    華    民    國    99    年    3     月    12    日

司法院資訊處製作；財團法人民間司法改革基金會備份。
